臺灣高等法院臺中分院刑事判決　　　　　　　　 九十一年度上易字第七二四號
　　上　訴　人
　　即　被　告　丁○○
　　選任辯護人　廖本揚
右上訴人因詐欺案件，不服臺灣台中地方法院九十一年度易字第一二一號中華民國九
十年二月二十七日第一審判決（起訴案號：臺灣台中地方法院檢察署九十年度偵字第
二二七三六號），提起上訴，本院判決如左：
    主      文
原判決撤銷。
丁○○無罪。
    理      由
一、公訴意旨略以：被告丁○○明知其未領有建築師證書，亦非在專科以上學校修習
    建築、室內設計或空間設計之科、系、所畢業，復不曾在專科以上學校修習有關
    建築、室內設計或空間設計之學分，更未領有「專業施工技術人員」登記證，不
    具有「專業設計技術人員」、抑或「室內設計師」專業能力；於受僱「格崴有限
    公司」期間，只擔任「採購」職，不得兼涉「室內設計」事務。詎丁○○於民國
    八十九年七月下旬，經告訴人己○○之岳母甲○○轉知己○○欲就「台中縣大肚
    鄉○○路○段二○三巷一弄八十二號」自宅二、三樓進行室內裝潢（裝修）之整
    體設計與裝修施工工程，竟萌意圖為自己不法所有之犯意，至己○○住處，與己○○夫妻洽商、研討，並多次或以電話、或當面向其等佯稱：其係台北市某設計
    公司之「室內設計師」、在台北設計界相當有名氣，可包攬承作該件「室內裝潢
    （裝修）」之整體設計與裝修施工工程等語；繼而於同年九月間提出其所完成之
    「室內裝潢（裝修）」（包括二、三樓之「木作」與「水電」兩部分）之裝修平
    面圖及估價單各一份予己○○，致己○○誤信丁○○確具有「室內設計師」之專
    業能力與資格，且價格尚稱合理，因而同意以新台幣（下同）五十一萬九千元之
    報酬委託丁○○承攬二、三樓「室內裝潢（裝修）」之整體設計與裝修施工工程
    。丁○○旋即委由不知情之父親戊○○帶領不知情之鄭志煌、丙○○自同年十月
    九日起，依據丁○○之指示與裝修平面圖開始施作，惟施工月餘，現場實體略具
    雛形後，己○○才發現半成品非但已走樣、品質不良、瑕疵諸多，且不符原本設
    計理念與圖樣，完成後將不堪實際使用，遂多次向丁○○要求改善；然丁○○因
    欠缺改正缺失、彌補善後之專業能力，故均置之不理，任由戊○○與己○○溝通
    而繼續施作，但戊○○亦欠缺改正缺失之室內設計專業能力。俟於八十九年十二
    月十九日，戊○○宣稱「三樓─木作部分」已施工完竣，實則木造窗戶、書桌、
    電腦桌、電視展示櫃、衣櫃、床組、電路線等均已與原設計理念與圖樣不符，且
    品質不良、瑕疵諸多，不堪實際使用，己○○遂不敢再要求「二樓─木作部分」
    、「三樓─水電部分」之施作。詎丁○○竟先後於八十九年十一月三日、十二月
    十五日、九十年一月三日，至上址向己○○請領設計與裝修施工款項，因己○○
    不堪其擾，遂於催討當日分別簽發二十五萬元（發票日八十九年十一月五日）、
    十五萬元（發票日八十九年十二月十五日）、九萬六千元（發票日九十年一月十
    九日）之支票各一紙供其提領，屆期並均已提示兌現。但因瑕疵未改善，嗣己○○經查知丁○○並非「室內設計師」，始知受騙。因認被告為涉有刑法第三百三
    十九條第一項之詐欺取財罪嫌云云。
二、按刑法第三百三十九條第一項詐欺罪之成立，須意圖為自己或第三人不法所有，
    以詐術使人將本人或第三人之物交付為要件，所謂以詐術使人交付，必須被詐欺
    人因其詐術而陷於錯誤，若其所用方法不能認為詐術，亦不致使人陷於錯誤，即
    不構成該罪，最高法院四十六年臺上字第二六０號著有判例可資參照。
三、本件公訴人認上訴人即被告丁○○涉有右揭詐欺罪行，無非以告訴人己○○之指
    訴，被告所繪製之「裝修平面圖」與「估價單」、「詳細圖」、「立體圖」、「
    剖面圖」、「燈具報價單」、「燈具建議表」、「完工估價單」影本各一份，被
    告丁○○任職「格崴公司」之「採購」名片影本一張，支票存根影本三份，及格
    崴公司負責人方文杰現場實作估價單影本一份，現場完工照片二十二幀等證物，
    被告復未具室內裝潢專業能力，而承攬告訴人之右揭室內設計工程，為其主要論
    據。惟訊之被告丁○○堅決否認有詐欺犯行，辯稱：本件工程是告訴人之岳母甲○○介紹伊父親戊○○去施作的，伊才陪同前往告訴人之住處，伊未向告訴人夫
    妻或其岳母說過伊具有「室內設計師」資格；雖然伊不具備「室內設計師」資格
    ，但伊有從事室內設計多年的經驗，並領有結業證書，伊只告訴他們，伊做這一
    行已有十多年的經驗，並沒有欺騙他們來承包本件工程云云。經查：
（一）被告於警訊中供稱「於八十九年七月中旬（正確日期我忘了），我父親戊○○
      接到己○○岳母的電話，因為我家與他有點親戚關係，基於幫忙的用意，我就
      陪同父親、弟弟鄭志煌前往己○○家中，討論幫己○○家中二、三樓裝潢事宜
      ，因隔著農曆七月，於八十九年八月一日，我依他所提供給我參考之圖面，將
      劃好之平面規劃圖及估價單，一併傳給己○○，己○○看完後，隔了二個月，
      約於八十九年十月初（詳細日期我忘了），己○○就打電話至我家，通知我及
      我父親，請我們下去施工．．」（偵查卷第九頁），於偵查中供稱「．．他是
      找我父親做的。」等語（偵查卷第一０二頁），核與證人戊○○於警訊中證稱
      「．．當時是己○○的丈母娘介紹的，於八十九年七月下旬，我偕同我女兒丁○○、兒子鄭志煌前往己○○家中討論裝潢己○○家中二、三樓之整體規劃、
      裝潢工程，他有提供我們參考圖面，經我估價後，我請我女兒丁○○畫平面規
      劃圖及打好估價單後，傳真給己○○，經己○○看完後，經己○○通知後，我
      及我兒子鄭志煌及一名師傅丙○○一同從台北到台中替己○○施工，做裝潢工
      作．．」（偵查卷第十二頁），於原審審理時稱「之前是我幫被害人的岳母修
      繕屋頂，才談起說被害人有房屋要修繕施作．．」等語大致相符（原審卷第十
      五頁），證人甲○○於本院調查中亦證稱「（本件施工是否你介紹？）是。」
      等語無訛，且本件工程確實由被告父親戊○○、弟鄭志煌及張清吉施作，業據
      被告供明在卷，並據告訴人、證人戊○○、鄭志煌、丙○○證述屬實，足見本
      件工程之施工是因告訴人之岳母甲○○曾委託被告之父親戊○○施作過其屋頂
      ，才委請被告父親戊○○施作，告訴人並非因信賴被告是否具備室內設計專業
      能力才委由其承攬，應可確認。
（二）告訴人於警訊中陳稱被告所繪之平面圖確實有傳真給伊，並有其於警訊中所提
      出之設計圖等影本附卷可稽（偵查卷第三十六至四十九頁），且於警訊中亦陳
      稱「．．於八十九年十一月底時，僅裝潢三樓部份時，就發現施工與當初所設
      計之圖面及我所要求的品質相差太大．．」（偵查卷第五頁背面、第六頁），
      於本院調查中稱「（中途你是否變更原來的設計？）只是改一小部份而已，是
      在他們施工之前，就已經講好要改，而且經過他們同意。」等語（本院卷第三
      十九頁），從其所陳，顯然告訴人僅對施工品質認為有瑕疵，對被告所傳真給
      渠之平面圖未見有任何指摘，足見告訴人對於被告所交付之上開設計資料並無
      陷於錯誤之情形，益證本件工程並非被告施用詐術來騙取施工至明。
（三）公訴人又以被告所給告訴人之名片僅為「採購」職，並非「室內設計師」，且
      依「建築物室內裝修管理辦法」、台北市室內設計裝修商業同業公會函文，及
      台北縣、桃園縣、雲林縣、嘉義市、台南縣、高雄縣室內設計裝飾商業同業公
      會頒佈之「室內設計師資格評鑑認定辦法」等規定，對「室內設計師」已採取
      專業之「證照」制度，被告並不具有室內設計資格，不得從事室內設計云云，
      惟依上開管理辦法及評鑑認定辦法，均屬在規範室內裝修從業者，及資格之評
      鑑，並未規定若無具備一定資格者即不得從事室內設計，故尚難以上開名片及
      規定資為不利於被告之證據。
（四）又本件工程之費用總計為五十一萬九千元，施工後，告訴人分別於八十九年十
      一月三日、十二月十五日、九十年一月三日交付被告二十五萬元、十五萬元、
      九萬六千元，有估價單影本一份及支票存根影本三份附卷可稽，是本件工程款
      係依據估價並按實際施工而收取，並無超收工程款之情事，自亦難認被告有取
      得不法所有之意圖。
四、綜上所述，被告所辯洵堪採信。此外，復查無其他積極證據足以證明被告確有公
    訴人所指上揭犯行，本件應僅屬民事糾葛，揆諸前揭說明，應為無罪之諭知。原
    審疏未詳察，遽予論罪科刑，尚有未洽，被告上訴意旨，指摘原判決不當，為有
    理由，應由本院將原判決撤銷改判，另為無罪之諭知。
據上論斷，應依刑事訴訟法第三百六十九條第一項前段、第三百六十四條、第三百零
一條第一項，判決如主文。
本案經檢察官乙○○到庭執行職務。
中      華      民      國      九十一  年      六      月      十八    日
                                臺灣高等法院臺中分院刑事第十庭
                                      審判長法  官  林  照  明
                                            法  官  蔡  名  曜
                                            法  官  盧  江  陽
右正本證明與原本無異。
不得上訴。
                                            書記官  陳  妙  瑋
中      華      民      國      九十一  年      六      月      二十一  日
                 Ａ
